臺灣臺北地方法院民事簡易判決
109年度勞簡字第152號
原      告  邱盈熒
訴訟代理人  謝孟馨律師
被      告  香港商法華香水化粧品有限公司台灣分公司

法定代理人  丹格斯
訴訟代理人  蔡嘉政律師
            黃莉婷律師
上列當事人間請求給付資遣費等事件，本院於民國110年11月15
日言詞辯論終結，判決如下：
    主  文
原告之訴駁回。
訴訟費用由原告負擔。
    事實及理由
壹、程序方面：
一、本件被告係香港商法華香水化粧品有限公司（FA HUA FRAGR
     ANCE & COSMETIC CORPORATION LIMITED）在臺設立之分公
    司，已辦理分公司登記，有外國公司分公司變更登記表在卷
    可憑（見本院卷二第9頁），是被告就本件自有當事人能力 
    。
二、按民事事件，涉及香港或澳門者，類推適用涉外民事法律適
    用法；法律行為發生債之關係者，其成立及效力，依當事人
    意思定其應適用之法律，香港澳門關係條例第38條前段及涉
    外民事法律適用法第20條第1項分別定有明文。雖因被告為
    香港公司在臺設立之分公司，本件為涉外事件，惟依兩造所
    簽訂之專櫃人員僱傭契約書（下稱系爭僱傭契約）中其他條
    文第10項約定「本契約將依中華民國法律管轄。任何執行或
    解釋本契約或其中條文之訴訟，皆由在中華民國境內有管轄
    權之法院聽審」，有系爭僱傭契約存卷可考（見本院卷二第
    33頁），而被告址設臺北市大安區，原告之勞務提供地分別
    在臺北市信義區、大安區，均在本院轄區內，本院自有管轄
    權，且依系爭僱傭契約及涉外民事法律適用法第20條規定，
    本件應以我國法律為準據法。
三、復按訴狀送達後，原告不得將原訴變更或追加他訴，但請求
    之基礎事實同一、擴張或減縮應受判決事項之聲明者，不在
    此限，民事訴訟法第255條第1項第2款、第3款定有明文。本
    件原告起訴時，依民法第195條第1項、勞工退休金條例（下
    稱勞退條例）第12條第1項等規定及兩造間勞動契約之法律
    關係，請求被告給付其資遣費新臺幣（下同）22萬7701元、
    薪水差異補償費2萬3562元及精神慰撫金6萬元合計31萬1263
    元，及自各期應給付之次日起至清償日止，按年息百分之5
    計算之利息；嗣於民國109年12月18日以民事訴之追加暨聲
    明減縮狀，撤回薪水差異補償費及精神慰撫金之請求，追加
    勞退條例第31條為請求權基礎，並變更聲明：㈠被告應給付
    其23萬1074元，及自起訴狀繕本送達翌日起至清償日止，按
    年息百分之5計算之利息；㈡被告應向勞動部勞工保險局提繳
    8萬2788元至原告之勞工退休金個人專戶（見本院卷一第63
    頁）。核原告撤回並追加部分訴訟標的、減縮並追加部分聲
    明，屬擴張及減縮應受判決事項之聲明，基礎事實同一，揆
    諸前揭規定，應予准許。　　
貳、實體方面：
一、原告起訴主張經審理後略以：原告自102年1月21日起受僱於
    被告，在臺北市信義區新光三越百貨公司A8館化妝品專櫃擔
    任彩妝諮詢顧問。於109年6月間原告因遭主管及同事霸凌，
    向被告提出調點要求遭拒，嗣被告竟於原告請假休養期間，
    通知原告自同年8月1日起調動至被告位在台北市○○區○○○路0
    00號之「彩妝學院」（旗艦店）工作，乃被告為掩蓋職場霸
    凌而為調動，顯出於不當動機及目的。又彩妝學院之業績獎
    金計算方式與百貨專櫃大相逕庭，同等業績換算薪資差異高
    達2萬元，加以工作性質需經常出差、擔任新品發表之助理
    、負責場地佈置與打掃、幫忙銷售與包裝出貨，且無業績獎
    金，對原告薪資實屬不利，亦非原告體能及技術可茲負荷。
    再者彩妝學院為二班制，較諸百貨專櫃之三班制，調配不易
    且下班時間晚30分鐘至1小時，已影響家庭生活利益 ，被告
    調動原告工作有違反勞動基法法（下稱勞基法）第10條之1
    規定之情形；再者，原告任職期間，被告未依勞退條例規定
    為原告提繳足額之勞工退休金，故原告為此申請勞資爭議調
    解，因雙方歧見過大未能成立，原告已於勞資爭議調解當日
    即同年8月20日依勞動基準法第14條第1項第6款規定終止兩
    造間勞動契約。原告年資自102年1月21日起至109年8月20日
    止共7年7個月，離職前6個月平均薪資為6萬942元，被告應
    給付原告資遣費23萬1074元。另被告本依法應為原告提繳勞
    工退休金共38萬1486元，被告僅提繳29萬8698元，尚不足8
    萬2788元，爰依勞退條例第12條第1項、第31條等規定及兩
    造間勞動契約之法律關係提起本件訴訟等語。並聲明：㈠被
    告給付其23萬1074元，及自起訴狀繕本送達翌日起至清償日
    止，按年息百分之5計算之利息；㈡被告應向勞動部勞工保險
    局提繳8萬2788元至原告勞工退休金個人專戶。
二、被告則以：原告自訴被霸凌要求調點，被告旋展開調查並於
    最短時間內為其安排勞動條件及地點相當之櫃位；且系爭僱
    傭契約並未特定工作地點，則原告任職之初已知悉並同意被
    告有調點權利，此亦為百貨專櫃所常見，是被告將原告調動
    職務並無不妥。又原告調動前後之勞動條件並無變更，除維
    持每月基本薪資及工作時數外，前後工作地點均位在臺北市
    區，並無不便。原告僅至彩妝學院工作約莫2週，業績影響
    尚欠實據；而業績獎金之發放視當月業績之多寡而定，每月
    業績達成率亦非相同，獎金之多寡取決於個人努力、表現、
    景氣等，非憑櫃位地點即足斷言；況兩者之薪資結構相同，
    彩妝學院更按月多發放職務津貼4200元，對於原告並無不利
     。再者，百貨公司專櫃人員亦須負責產品銷售及櫃務工作
    ，包含新品發表、彩妝講座、活動支援、調貨包裝等，兩者
    於體力及技術上並無不同；而二班制與三班制之上下班時間
    大致相同，對原告亦無不利。承上，被告對原告之調動符合
    勞基法第10條之1規定，並無不法；另被告均已為原告提繳
    足額勞工退休金，是原告依照勞基法第14條第1項第6款終止
    勞動契約，並請求被告給付資遣費、補提不足額之退休金，
    於法未合，均屬無據等語置辯，並聲明：原告之訴駁回。
三、兩造不爭執事項：
  ㈠原告自102年1月21日起任職於被告，擔任彩妝諮詢顧問，在
    臺北市信義區新光三越百貨公司A8館專櫃工作，並簽有系爭
    僱傭契約（見本院卷二第31頁至第34頁）。
  ㈡原告於109年6月提出調點要求，被告於同年7月21日通知原告
    自同年8月1日起，調動至被告位在臺北市○○區○○○路000號之
    「彩妝學院」（旗艦店）工作（見本院卷一第21頁 、第23
    頁）。
  ㈢原告自109年7月4日下午起至同年月31日止向被告請病假，並
    於同年8月1日至上址彩妝學院工作。
  ㈣原告於同年8月20日與被告在中華民國勞資關係協進會進行調
    解，原告並於同日表示依勞基法第14條第1項第6款事由終止
    兩造間勞動契約（見本院卷一第27頁、第29頁）。
  ㈤原告於任職被告期間之薪資明細如被證四薪資明細表（下稱
    系爭薪資明細表）所載（見本院卷二第55頁至第56頁）。
四、本院之判斷：
　㈠被告調動原告職務未違法，原告據此終止兩造間勞動契約不
    合法：　
　⒈按雇主調動勞工工作，不得違反勞動契約之約定，並應符合
　　下列原則：基於企業經營上所必須，且不得有不當動機及
    目的。但法律另有規定者，從其規定；對勞工之工資及其
    他勞動條件，未作不利之變更；調動後工作為勞工體能及
    技術可勝任；調動工作地點過遠，雇主應予以必要之協助 
    ；考量勞工及其家庭之生活利益，勞基法第10條之1定有明
    文。是雇主基於經營所必須，在不違反前述原則下，自得調
    動員工之職務。
　⒉原告雖主張被告將其調點係出於不當動機及目的等語，然查
    本件職務調動乃出自原告之發動，業據其於起訴狀自承，且
    提出後至調動前均未撤回申請，亦經其於本院審理時自承（
     見本院卷二第47頁），佐以系爭僱傭契約之聘僱條件明確
    約定「台端應按本公司之指示，執行與台端職權與職位相關
    之全部工作。台端亦同意，本公司得視業務需要，調整台端
    之工作地點與工作指派」（見本院卷二第32頁），可知工作
    地點之變動已為原告簽約時可得預見且同意，況被告係應原
    告要求才為職務調動，已難認被告有何出於不當動機及目的
    而調動原告職務，且原告迄今均未舉證以實其說，是原告此
    部分主張純屬臆測，不足採信。
　⒊又原告主張彩妝學院之薪資條件、工作內容、下班時間均為
    對其不利之變更，且為其體能及技術所不能勝任，影響其家
    庭生活等語，而細究被告之A8專櫃與彩妝學院等工作地點，
    分別位在臺北市信義區、大安區，均距原告住處非遠，則單
    究上下班路程，兩者差距甚小，甚至彩妝學院距原告住處較
    近，復考量兩者之通勤路程、交通擁擠及上下班時間等情，
    兩者於通勤時間上幾無差別，尚屬一般人可容忍之程度，難
    謂會對於原告之家庭生活便利產生巨大影響。再者，原告在
    A8館專櫃及彩妝學院均係擔任MUA彩妝諮詢顧問，有被告櫃
    點安排通知電子郵件可憑（見本院卷一第23頁），兩者工作
    內容均包含銷售及櫃務工作，諸如新品發表、彩妝講座、活
    動支援、銷售諮詢、接待服務、解說銷售、調貨寄送、櫃位
    清潔等，工作性質並無不同，亦無造成原告體能及技術難以
    勝任之情。另原告調至彩妝學院後，原本每月底薪2萬1800
    元及服裝津貼2000元均未變動，更按月加發職務津貼4200元
     ，對原告要無不利。原告雖主張A8專櫃可獲較多業績獎金
    等語，然業績之多寡本非固定，乃為浮動狀態，雖會受櫃點
    位置及來客數影響，但個人表現、經濟景氣、檔期活動亦為
    影響業績高低之重要因素，且彩妝學院亦設有百貨櫃點所無
    之業績抽成方式，例如：課程教學、招生抽成、展售活動抽
    成 、宴會彩妝等（見本院卷二第71頁），原告尚可透過自
    身努力營造佳績以獲取更高獎金，是原告單以彩妝學院非百
    貨櫃點，即逕認被告為勞動條件作不利之變更，尚嫌速斷，
    無從採信。
　⒋從而，被告於109年8月1日起將原告從A8專櫃調至彩妝學院 
    ，係應原告之要求，且該調動對原告並無勞動條件較為不利
    之情事，被告亦無任何不當之動機或目的，是被告調動原告
    之職務並無違反勞動基準法第10條之1情形，原告於同年8月
    20日以勞基法第14條第1項第6款規定終止兩造間之勞動契約
    尚非有據，難認合法。
　㈡被告未有提撥原告勞工退休金不足之情形，原告據此終止兩
    造間勞動契約不合法：　　
　⒈按工資係指勞工因工作而獲得之報酬，包括工資、薪金及按
    計時、計日、計月、計件以現金或實物等方式給付之獎金、
    津貼及其他任何名義之經常性給與；所謂「因工作而獲得之
    報酬」，即勞務給付之對價，至於不因勞務給付而必然可得
    之勉勵性或恩惠性給與，則非屬之；所謂「經常性給與」，
    即制度上經常給與之報酬，不包括年終獎金、競賽獎金、研
    究發明獎金、特殊功績獎金、久任獎金、節約燃料物料獎金
    及其他非經常性獎金，勞基法第2條第3款、勞基法施行細則
    第10條第2款分別定有明文。又按雇主應為適用本條例之勞
    工，按月提繳退休金，儲存於勞工保險局（下稱勞保局）設
    立之勞工退休金個人專戶。雇主每月負擔之勞工退休金提繳
    率，不得低於勞工每月工資百分之6。於同一雇主或依第7條
    第2項、前條第3項自願提繳者，1年內調整勞工退休金之提
    繳率，以2次為限。調整時，雇主應於調整當月底前，填具
    提繳率調整表通知勞保局，並自通知之次月1日起生效；其
    提繳率計算至百分率小數點第一位為限；勞工之工資如在當
    年2月至7月調整時，其雇主應於當年8月底前，將調整後之
    月提繳工資通知勞保局；如在當年8月至次年1月調整時，應
    於次年2月底前通知勞保局，其調整均自通知之次月1日起生
    效；勞工每月工資為不固定者，以最近3個月工資之平均為
    準，勞退條例第6條第1項、第14條第1項、第15條第1項、第
    2項、勞退施行細則第15條第2項亦分別定有明文。
　⒉原告雖主張其任職期間被告未將競賽獎金納入其每月工資總
    額，而有提繳勞工退休金不足之情形等語，然就系爭薪資明
    細表以觀，原告每月應領金額固包含基本薪資、伙食津貼、
    洗衣津貼、加班免稅、加班應稅、業績獎金、達成獎金、競
    賽獎金、生日禮金、其他應稅、其他免稅、國定假日代金等
     ，然生日禮金、代金等顯無勞務對價，非屬工資之一部甚
    明 ；至競賽獎金係被告因應被告不同時期臨時性之業務需
    要，不定期會以電子郵件公告競賽獎金辦法，非定期發放，
    且觀諸被告所發送之電子郵件內容，除被告員工需推銷特定
    產品外，尚有賴於其他彩妝老師、明星及美妝媒體共協力推
    廣特定產品，以達到市場與消費者之相當關注，始發放該獎
    金（ 見本院卷二第97頁），堪認競賽獎金之發放目的係為
    鼓勵銷售人員協助推廣被告相關產品所給予之獎勵，實屬恩
    惠性給付，非屬經常給予之報酬，並已為勞動基準法施行細
    則第10條第2款規定所明文排除於工資之外，故原告主張應
    將競賽獎金算入原告每月工資總額等語尚非有據。
　⒊另觀諸原告任職期間之被告提撥原告勞工退休金一覽表（見
    本院卷一第77頁至第78頁），可知因原告每以薪資不固定，
    被告有確實依前揭勞退條例之規定，於每年2月底、8月底前
    通知勞保局，按原告最近3個月即調整前3個月工資之平均調
    整原告之月投保薪資級距無誤；復經本院扣除前開非屬工資
    之項目後，核算原告任職期間應計入平均資薪計算之實領工
    資以確認被告應投保之月投保薪資級距，除自106年9月起至
    107年2月止之期間，被告所投保之月投保薪資級距錯誤，致
    應提繳退休金金額每月短少180元，其餘月份被告實際投保
    之月投保薪資級距，均與應投保之月投保薪資級距相符，甚
    至自109年3月起至同年8月止，被告實際投保之月投保薪資
    級距高於應投保之月投保薪資級距，而有超額提繳退休金之
    情形。又被告固自106年9月起至107年2月止之期間，本應投
    保之月投保薪資為6萬3800元，被告誤投保為6萬800元，致
    應提繳退休金金額每月短少180元之情形，惟細繹原告此段
    期間之每月實領薪資，除106年11月之實領薪資高於6萬800
    元，其他月份之實領薪資均低於6萬800元，有系爭薪資明細
    表可考，顯見被告僅106年11月有提繳退休金短少之情形無
    誤，再參以被告其他月份均有按應投保之月投保薪資級距提
    繳原告之退休金，甚至有超額提繳之情形，被告實際提繳退
    休金之金額已超過按原告實領薪資之百分之6計算之退休金
    金額，實難認被告有何提繳退休金不足之情形。故原告主張
    被告有提撥勞工退休金不足之情形，而以勞基法第14條第1
    項第6款規定終止兩造間之勞動契約亦非有據，難謂合法。
　㈢從而，既被告調動原告職務未有違反勞基法第10條之1規定 
    ，亦未有提繳原告勞工退休金不足之情形，則原告於同年8
    月20日以勞基法第14條第1項第6款規定終止兩造間之勞動契
    約，即非屬合法，原告自不得請求被告給付資遣費及補提繳
    勞工退休金至原告之勞工退休金專戶。
五、綜上所述，原告依勞工退休金條例第12條第1項、第31條等
    規定及兩造間勞動契約之法律關係，請求被告給付其23萬10
    74元，及自起訴狀繕本送達翌日起至清償日止，按年息百分
    之5計算之利息，並向勞動部勞工保險局提繳8萬2788元至原
    告之勞工退休金專戶，均無理由，應予駁回。
五、本件判決之基礎已臻明確，兩造其餘攻擊防禦方法、主張舉
    證，於判決結果不生影響，無逐一審究之必要，末此敘明。
六、訴訟費用負擔之依據：民事訴訟法第78條。
中　　華　　民　　國　　110 　年　　12　　月　　3 　　日
                    勞動法庭  法　官　翁偉玲
以上正本係照原本作成。
如對本判決上訴，須於判決送達後20日內向本院提出上訴狀。如
委任律師提起上訴者，應一併繳納上訴審裁判費。
中　　華　　民　　國　　110 　年　　12　　月　　6 　　日
                              書記官　吳芳玉